【裁判字號】    97,上更(一),308
【裁判日期】    980219
【裁判案由】    偽造文書
【裁判全文】
臺灣高等法院臺中分院刑事判決     97年度上更(一)字第308號
上  訴  人
即  被  告  乙○○
選任辯護人  陳浩華律師
上列上訴人因偽造文書案件，不服臺灣臺中地方法院94年度訴字
第642號中華民國94年8月30日第一審判決（起訴案號：臺灣臺中
地方法院檢察署93年度偵字第5654號），提起上訴，經判決後，
由最高法院發回更審，本院判決如下：
    主    文
原判決關於乙○○部分撤銷。
乙○○共同行使偽造私文書，足以生損害於公眾及他人，處有期
徒刑肆月，如易科罰金，以銀元佰元（即新臺幣玖佰元）折算
壹日，減為有期徒刑貳月，如易科罰金，以銀元佰元（即新臺
幣玖佰元）折算壹日。附表編號一應沒收之物欄所示之偽造印文
均沒收。
    犯罪事實
一、乙○○、牛常義分別係菁英人力開發有限公司（下稱菁英公
    司）之實際負責人及兼職業務員，均從事仲介家庭外籍監護
    工之業務，知悉申請聘僱家庭外籍監護工，受監護人應經合
    格醫院（公辦公營之公立醫院、經衛生署評鑑合格之區域級
    以上醫院）之醫師開具診斷證明書。其二人並與丙○○（原
    名簡志保，因其前經法院判決確定，檢察官認本案與前案有
    裁判上一罪關係，為前案確定判決效力所及，另為不起訴處
    分）認識，得知丙○○能夠取得偽造之「雇主聘僱家庭外籍
    監護工專用診斷證明書」及「巴氏量表」。乙○○於民國九
    十一年四月間，接受雇主丁○○之委託，為其母親洪玉真申
    請外籍家庭監護工，經乙○○協同牛常義前往丁○○住處探
    視洪玉真後，乙○○、牛常義為圖順利通過行政院勞工委員
    會職業訓練局（下稱勞委會職訓局）之審查，竟與丙○○及
    名為「林浩鴻」之成年人，基於共同偽造私文書、行使偽造
    私文書之犯意聯絡，由丙○○向財團法人私立中國醫藥學院
    附設醫院（下稱中國醫藥學院附設醫院，其於九十二年八月
    一日改制為中國醫藥大學附設醫院）以洪玉真名義預約掛號
    後，通知牛常義與丁○○約定連絡洪玉真於九十一年五月八
    日就診。當日丁○○駕車搭載其妻及洪玉真到上開醫院，丁○○即先行離去，由牛常義及丁○○妻子陪同洪玉真進入看
    診，惟當天並未由醫師親自開立「雇主聘僱家庭外籍監護工
    專用診斷證明書」、「巴氏量表」及「附表：各項特定病症
    及病情附表」，卻由牛常義將該次看診收據，在中國醫藥學
    院附設醫院外面交付丙○○。丙○○再交由名為「林浩鴻」
    之成年人，冒用中國醫藥學院附設醫院醫師「林承志」之名
    義，在空白之「雇主申請聘僱家庭外籍監護工專用診斷證明
    書」，先填載洪玉真之個人基本資料，再偽填洪玉真患有高
    血壓心臟病、嚴重骨質疏鬆、重聽、白內障等病症，行動不
    便，須仰賴他人照顧等不實內容，並於「應診日期」、「病
    歷號碼」、「科別」、「病名」、「醫師囑言」、「住院情
    形」、「科主任」、「診治醫師」、「中華民國９１年５月
    ８日」等欄位，偽造「醫師林承志１４４９」之印文各一枚
    ，合計十一枚；在「院長」欄位，偽造「林正介診斷書用章
    」印文一枚；另在該診斷證明書正面之左上部，偽造「財團
    法人私立中國醫藥學院附設醫院診斷證明章」之印文一枚，
    以完成如附表編號一所示之偽造「財團法人私立中國醫藥學
    院附設醫院雇主申請聘僱家庭外籍監護工專用診斷證明書」
    。又接續於背面之「巴氏量表」及「附表：各項特定病症及
    病情附表」上，虛偽填載不實內容後，偽造「醫師林承志１
    ４４９」之印文十三枚（其中「巴氏量表」十一枚，附表二
    枚），再偽造「財團法人私立中國醫藥學院附設醫院診斷證
    明章」之印文一枚，以完成如附表編號一所示之偽造「巴氏
    量表」及「附表：各項特定病症及病情附表」各一份。丙○○嗣於九十一年五月八日之二、三天後，將前開偽造之診斷
    證明書及巴氏量表等資料，攜至菁英公司交付牛常義，牛常
    義再轉由乙○○指示菁英公司不知情之職員吳雅菁，於九十
    一年六月四日辦理送件，持以向勞委會職訓局申請聘僱家庭
    外籍監護工，而行使上開偽造不實之診斷證明書、巴氏量表
    及附表，足以生損害於中國醫藥學院附設醫院對該診斷證明
    書及巴氏量表、附表之核發、勞委會職訓局對核准外籍勞工
    管理業務之正確性，及醫師林承志、院長林正介之名譽。嗣
    經勞委會職訓局受理申請後，認有不實情形，再經中國醫藥
    學院附設醫院函覆本件診斷證明書非該醫院所開具，因而查
    獲上情。
二、案經法務部調查局臺中市調查站移送臺灣臺中地方法院檢察
    署檢察官偵查起訴。
    理    由
一、證據能力之說明：
（一）按除顯有不可信之情況外，從事業務之人於業務上或通常
      業務過程所須製作之紀錄文書、證明文書，得為證據，刑
      事訴訟法第一百五十九條之四第二款定有明文。本案下述
      所使用之財團法人私立中國醫藥學院附設醫院九十二年七
      月一日院業字第九二０七二二八四號函、同醫院九十四年
      八月一日院業字第０九四０八０二八六九號函，係屬從事
      業務之人於通常業務過程所為之紀錄文書，無偽造之動機
      ，且查無其他顯然不可信之情況，依上揭條文規定，得作
      為證據。
（二）按刑事訴訟法第一百五十九條之五規定：「（第一項）被
      告以外之人於審判外之陳述，雖不符前四條之規定，而經
      當事人於審判程序同意作為證據，法院審酌該言詞陳述或
      書面陳述作成時之情況，認為適當者，亦得為證據。（第
      二項）當事人、代理人或辯護人於法院調查證據時，知有
      第一百五十九條第一項不得為證據之情形，而未於言詞辯
      論終結前聲明異議者，視為有前項之同意。」，其立法意
      旨在於傳聞證據未經當事人之反對詰問予以核實，原則上
      先予排除，惟若當事人已放棄詰問或未聲明異議，基於證
      據資料愈豐富，愈有助於真實發現之理念，且強化言詞辯
      論原則，法院自可承認該傳聞證據例外擁有證據能力。經
      查，本案證人丙○○於臺中市調查站之陳述，為警詢中之
      陳述，性質上屬傳聞證據，惟經檢察官、上訴人即被告乙○○（下稱被告）及選任辯護人於本院準備程序時，均表
      示對上開證據之證據能力沒有意見，同意作為證據（見本
      院卷第十九頁），又本院審酌上開言詞陳述或書面陳述作
      成時之情況，查無其他不法之情狀，足認得為本案之證據
      ，依刑事訴訟法第一百五十九條之五之規定，有證據能力
      。
二、訊據被告固供承其為菁英公司之實際負責人，從事仲介家庭
    外籍監護工之業務，有接受雇主即證人丁○○之委託，為其
    母親洪玉真申請外籍家庭監護工，並與共同被告牛常義前往
    證人丁○○住處探視洪玉真，再由牛常義陪同洪玉真至中國
    醫藥學院附設醫院看診，及持本案偽造不實之診斷證明書、
    巴氏量表及附表向勞委會職訓局申請聘僱家庭外籍監護工而
    行使之事實，但矢口否認其有行使偽造私文書之故意，辯稱
    ；其不知情，整個申請的過程是符合申請的要件，仲介業帶
    客戶去看診，這是正常的，其沒有印象有向丁○○介紹牛常
    義和醫院很熟，丁○○的母親確實有病，過程是牛常義和丁○○接洽，其沒有全程參與；其沒有與牛常義共謀偽造診斷
    證明，牛常義交診斷證明、巴氏量表給其時，其認為那是真
    的診斷證明書，牛常義是其公司之業務，但牛常義與丙○○
    接洽的過程，其並不清楚云云。惟查：
（一）證人丁○○於九十一年六月四日，持以向勞委會職訓局申
      請聘僱家庭外籍監護工之「雇主申請聘僱外籍勞工申請表
      」，其所附「財團法人私立中國醫藥學院附設醫院雇主申
      請聘僱家庭外籍監護工專用診斷證明書」，及「巴氏量表
      」、「附表：各項特定病症及病情附表」（見原審卷第二
      宗第一二０至一二一頁），經勞委會職訓局以職外字第０
      九二００二０三九九號函詢，中國醫藥學院附設醫院覆函
      ：上開診斷證明書並非該院所開立等情，有財團法人私立
      中國醫藥學院附設醫院九十二年七月一日院業字第九二０
      七二二八四號函附卷可稽（見九十三年度偵字第五六五四
      號卷第六七頁）。復經原審法院函請中國醫藥大學附設醫
      院（原名財團法人私立中國醫藥學院附設醫院，於九十二
      年八月一日改制為中國醫藥大學附設醫院），查明上揭「
      財團法人私立中國醫藥學院附設醫院雇主申請聘僱家庭外
      籍監護工專用診斷證明書」，及「巴氏量表」上之印文，
      是否屬於偽造？據中國醫藥大學附設醫院函覆略以：「（
      １）經本院醫師確認該份證明書皆非由醫師親自開立；（
      ２）經查貴院所附證明書之醫師樣章字體與本院留存病歷
      不同，檢附本院留存病歷資料供參卓；（３）本院關防及
      院長印章因使用頻繁，故會汰舊換新，檢附本院現行使用
      之關防及院長印章字樣供參卓。」等語，有該醫院九十四
      年八月一日院業字第０九四０八０二八六九號函存卷可參
      （見原審卷第二宗第七一至八十頁）。又本案關係人丙○○於九十三年二月二十日在臺中市調查站詢問時亦供稱：
      菁英公司業務員牛常義都是直接與其聯繫，牛常義通知受
      將受監護人之身分證及健保卡拿給其，再由其將受監護人
      之身分證及健保卡交給專門偽造診斷證明書及巴氏量表之
      林浩鴻，林浩鴻目前亦因偽造診斷證明書及巴氏量表遭臺
      灣臺中地方法院檢察署通緝中等語（見九十三年度偵字第
      五六五四號卷第六四頁）。準此，本案雇主丁○○持以向
      勞委會職訓局申請聘僱外籍家庭監護工，所使用之「財團
      法人私立中國醫藥學院附設醫院雇主申請聘僱家庭外籍監
      護工專用診斷證明書」及「巴氏量表」、「附表：各項特
      定病症及病情附表」各一份及其上之印文（詳如附表編號
      一所示），均係偽造而來等情，堪以認定。
（二）證人即原審共同被告牛常義於原審以證人身分具結證稱：
      乙○○跟客戶丁○○接觸後，和丁○○說，她有一個朋友
      和醫院很熟，之後乙○○要其去和丁○○談的時候，要其
      配合一下，所以當天其才會配合；丙○○原名為簡志保，
      也到過菁英公司，當時其在該處任職，丙○○過來說
      ，他有人在醫院，如果有這方面的問題，可以幫其處理，
      實際上其和醫院的醫生不熟，後來其和丙○○聯繫，問過
      程怎麼辦，他也有和其講過，他說儘量生病不要差太遠，
      如果實在差很多的話，他再想辦法等語（見原審卷第二宗
      第九一頁）。證人牛常義之上開證言，核與被告乙○○供
      稱：其之朋友牛常義認識一名簡先生，該名簡先生聽說他
      在醫界人脈很廣，所以其請牛常義找簡先生聯絡丁○○（
      見九十三年度偵字第五六五四號卷第八三頁）等語相符，
      足見丙○○確實曾至菁英公司，向被告乙○○、證人牛常
      義等人聲稱其醫界人脈很廣等情，足堪認定。又被告乙○○於原審審理時供稱：那天丙○○和牛常義聊天時，有談
      到那位醫師的技術很好，所以後來其有向牛常義說可以介
      紹醫生給丁○○等語（見原審卷第一宗第一六九頁），參
      諸證人丁○○於原審法院審理時到庭結證：其本來是乙○○的客戶，牛常義是乙○○介紹給其認識，第一次見到牛
      常義，是牛常義和乙○○一起去其住家，牛常義有留下電
      話，後來乙○○表示牛常義和中國醫藥學院附設醫院的醫
      生有認識，牛常義就和其聯絡，叫其帶洪玉真去中國醫藥
      學院附設醫院看病等語（見原審卷第一宗第一六０、一六
      二、一六六至一六七頁）。另證人牛常義於原審審理時具
      結證稱：乙○○跟客戶丁○○接觸後，向丁○○表示他有
      一個朋友和醫院很熟等語（見原審卷第二宗第八一頁）。
      足見被告乙○○確有因丙○○向其聲稱其醫界人脈很廣，
      因而向證人丁○○表示其有朋友和醫院很熟等語，俾以招
      攬丁○○委託菁英公司代辦外籍監護工業務至明。
（三）依被告乙○○於人力仲介業之資歷，對於循正常管道至醫
      院看診、申請聘僱家庭外籍監護工專用診斷證明書及巴氏
      量表，不過僅須支付院方工本費用乙情，當知之甚詳。惟
      被告乙○○於九十四年一月十九日偵訊時，就證人牛常義
      所陳稱：「丙○○每提供一件診斷證明及巴氏量表，會向
      我收費一萬元」乙節，答以「牛常義說需要一些費用與醫
      生交際。」（見九十三年度偵字第五六五四號卷第一四三
      頁），顯見被告乙○○對於丙○○提供之診斷證明書及巴
      氏量表，並收取不相當之代價等情，事先已有認知。再者
      ，證人牛常義於原審審理時證述：乙○○應該知道丁○○
      的母親沒有辦法通過外籍看護工的門檻，所以她才來找其
      ，否則，她不會來找其處理這件，丙○○與乙○○彼此認
      識、乙○○應該知道丙○○有管道可以取得許可的證明文
      件，她之所以來找其，而不直接找丙○○，是因為其和丙○○比較熟，其和乙○○私交不錯，其和丙○○也認識一
      段時間，乙○○和丙○○個性不合，丙○○不喜歡乙○○
      ，所以乙○○才透過其，請丙○○幫忙處理醫院的事情等
      語（見原審卷第二宗第九一至九二頁）。證人牛常義已明
      確證稱被告乙○○已知悉證人丁○○之母親洪玉真無法通
      過外籍看護工的門檻，因而找證人牛常義處理證人丁○○
      之申請案件，並希望透過證人牛常義請丙○○幫忙處理，
      再參酌前述被告乙○○支付不合理之一萬元費用，及其為
      菁英公司實際負責人，具人力仲介業之資歷及經驗等情節
      ，綜合以觀，被告乙○○於本案具有犯意聯絡與行為分擔
      ，應堪認定。
（四）又本案關係人丙○○於九十三年二月二十日在臺中市調查
      站詢問時雖陳稱：其雖認識乙○○，但乙○○並未找其偽
      造診斷證明書及巴氏量表，相關偽造之診斷證明書及巴氏
      量表，都是牛常義找其及林浩鴻偽造的等語（見九十三年
      度偵字第五六五四號卷第六四頁），簡嘉估並未陳稱被告
      乙○○有與其聯絡本案偽造診斷證明書及巴氏量表之事。
      然依證人牛常義上開於原審審理時之證言：乙○○應該知
      道丙○○有管道可以取得許可的證明文件，乙○○和丙○○個性不合，丙○○不喜歡乙○○，所以乙○○才透過其
      等語（見原審卷第二宗第九二頁），足見本案偽造私文書
      之過程，均由被告乙○○透過有犯意聯絡之牛常義向丙○○接洽、聯繫，尚難僅以被告乙○○未出面與丙○○聯絡
      ，即認為被告不知情，而置上開證據於不顧。綜上所述，
      被告乙○○明知洪玉真之「申請聘僱家庭外籍監護工專用
      診斷證明書」及「巴氏量表」、附表並非看診當日由醫師
      開出，而係透過證人牛常義向丙○○取得，上開診斷證明
      書及巴氏量表係偽造而來。被告乙○○與證人牛常義、關
      係人丙○○、名為「林浩鴻」之成年人間，就行使上開診
      斷證明書及巴氏量表、附表之行為，具有犯意聯絡與行為
      分擔，應堪認定。被告乙○○所辯，與現有事證不相符合
      ，顯係事後卸責之詞，要難採信。本案事證已臻明確，被
      告乙○○之犯行，洵堪認定。
三、論罪科刑部分：
（一）按雇主申請聘僱家庭外籍監護工專用診斷證明書及巴氏量
      表、附表，係醫院所開立用以證明受診人確實患有診斷書
      所載之疾病及對生活能力之影響程度，屬私文書。被告乙○○取得丙○○轉交名為「林浩鴻」之人所偽造之診斷證
      明書及巴氏量表、附表後，再交由不知情之菁英公司職員
      吳雅菁，持向勞委會職訓局提出申請以為行使之行為，足
      以使勞委會職訓局受有審查發生不正確結果之損害，使內
      載開立該診斷證明書及巴氏量表之院長、醫師受有可能被
      追訴業務登載不實罪嫌之損害，並貶損該醫院之聲譽甚明
      。故核被告乙○○所為，係犯刑法第二百十條、二百十六
      條之行使偽造私文書罪。被告乙○○偽造印文之行為，為
      偽造私文書之階段行為，而偽造私文書之低度行為，為行
      使之高度行為吸收，均不另論罪。
（二）被告乙○○與牛常義、丙○○、名為「林浩鴻」之成年人
      間，就上述行使偽造私文書之犯行，有犯意聯絡及行為分
      擔，均為共同正犯（按刑法第二十八條將舊法之「實施」
      修正為「實行」，原「實施」之概念，包含陰謀、預備、
      著手及實行等階段之行為，修正為僅共同實行犯罪行為始
      成立共同正犯，是新法共同正犯之範圍縮小，排除陰謀犯
      、預備犯之共同正犯，新舊法有關共同正犯之規定固有修
      正，但對本案，不論新法、舊法，均構成共同正犯，上述
      刑法第二十八條之修正內容，對於被告乙○○並無「有利
      或不利」之影響，自無適用修正後刑法第二條第一項之規
      定為比較新舊法適用之必要，此有最高法院九十五年度臺
      上字第五六六九號判決要旨可參，另依最高法院九十七年
      度第二次刑事庭會議決定意旨，應亦可得出相同之結論）
      。
（三）被告乙○○利用不知情之菁英公司職員吳雅菁行使偽造私
      文書，應論以間接正犯。
（四）原審認被告罪證明確，予以論罪科刑，固非無見，惟：(1)
      中華民國九十六年罪犯減刑條例業於九十六年七月十六日
      施行，被告乙○○之罪刑合於減刑條件，原審未及適用該
      減刑條例諭知減刑，尚有未合。(2)判決所載之事實及理由
      相互牴觸，或判決之理由前後不相一致者，均屬刑事訴訟
      法第三百七十九條第十四款所規定之判決所載理由矛盾。
      原判決於事實中僅認定：被告乙○○與共犯牛常義為圖順
      利通過勞委會職訓局之審查，與丙○○基於共同行使偽造
      私文書之犯意聯絡，而由丙○○交由姓名年籍不詳之人偽
      造前揭診斷證明書及巴氏量表，再交牛常義再轉由被告乙○○指示菁英公司不知情之職員吳雅菁行使等情（見原審
      判決第二至三頁）。並未認被告乙○○有偽造私文書之犯
      行，及與該不詳姓名之人（即名為「洪浩鴻」之成年人）
      有共同正犯之關係。然其理由則說明以：被告乙○○與該
      不詳姓名之人有共同正犯之關係，及上訴人並有偽造私文
      書之行為云云（見原審判決第十三至十四頁）。事實之記
      載及理由之說明不一，有判決理由矛盾之違誤。(3)除刑事
      訴訟法有特別規定者外，已受請求之事項未予判決者，其
      判決當然違背法令，同法第三百七十九條第十二款規定甚
      明。本案依檢察官起訴之犯罪事實記載，除指被告乙○○
      行使偽造洪玉真部分之上開診斷證明書及巴氏量表、附表
      外，並有行使偽造關於紀雲卿之診斷證明書巴氏量表等情
      ，有起訴書在卷可稽。原審判決對關於紀雲卿部分置而未
      論，有已受請求事項未予判決之違背法令。被告乙○○上
      訴意旨否認犯罪指摘原判決不當，固無理由，惟原審判決
      既有上開之瑕疵，即屬無可維持，應由本院予以撤銷改判
      。
（五）爰審酌被告乙○○之行為，足以影響醫師林承志、院長林
      正介之名譽、中國醫藥學院附設醫院對該診斷證明書及巴
      氏量表、附表之核發，及勞委會職訓局對核准外籍勞工管
      理業務之正確性，且於法院審理中猶飾詞狡辯，不知悔改
      ，未見悔意，犯後態度不佳，惟被告手段雖不法但惡性尚
      非重大等一切情狀，量處如主文第二項所示之刑。被告乙○○行為後，刑法第四十一條第一項前段有修正，被告行
      為時，依修正前刑法第四十一條第一項前段、罰金罰鍰提
      高標準條例第二條（現已刪除）之規定，有期徒刑、拘役
      易科罰金之折算標準，原以銀元一百元、二百元、三百元
      折算一日，經折算為新臺幣後，應以新臺幣三百元、六百
      元、九百元折算一日，而刑法第四十一條第一項前段修正
      後，則規定為以新臺幣一千元、二千元或三千元折算一日
      ，此因屬科刑規範事項之變更，其折算標準為裁判時所應
      諭知，自有就新舊法規定比較之必要，經比較新舊法結果
      ，以被告乙○○行為時關於易科罰金之規定，較有利於被
      告乙○○，是依修正前刑法第四十一條第一項前段、罰金
      罰鍰提高標準條例第二條之規定，諭知易科罰金之折算標
      準。
（六）又被告乙○○行為後，中華民國九十六年罪犯減刑條例於
      九十六年七月十六日公布施行，查被告乙○○本案犯行係
      在九十六年四月二十四日以前，所犯之罪非為中華民國九
      十六年罪犯減刑條例第三條第一項所列之罪名，合於減刑
      條件，亦無同條例第五條規定例外不得減刑之情事，爰依
      同條例第二條第一項第三款規定，就所宣告之有期徒刑減
      其宣告刑二分之一，並依修正前刑法第四十一條第一項前
      段、罰金罰鍰提高標準條例第二條之規定，諭知易科罰金
      之折算標準。
（七）「雇主申請聘僱家庭外籍監護工專用診斷證明書」及「巴
      氏量表」、「附表：各項特定病症及病情附表」上，如附
      表編號一所示之各印文，為共犯所偽造經被告乙○○持以
      行使，依刑法第二百十九條規定宣告沒收，而偽造之「雇
      主申請聘僱家庭外籍監護工專用診斷證明書」及「巴氏量
      表」、「附表：各項特定病症及病情附表」等文件，因已
      持向勞委會職訓局行使，並非被告或其他共犯所有，爰不
      予宣告沒收。
四、不另為無罪諭知部分：
（一）公訴意旨略以：被告乙○○除前行使偽造私文書外，並另
      有偽造印章之犯行，因認被告乙○○另涉有刑法第二百十
      七條第一項之偽造印章罪嫌云云。又公訴意旨另以：被告
      乙○○與劉桂君、牛常義（後二人均經原審判決確定）於
      九十一年五月間（起訴書誤載為同年六月）分別擔任菁英
      公司之負責人、業務、兼職業務，均負責外籍監護工之招
      攬業務，因客戶紀吳麗鳳擬為其公公紀雲卿僱請外籍監護
      工，而其等明知紀雲卿之身體狀況尚未達到行政院勞工委
      員會所訂定得聘請外籍監護工應檢附之巴氏量表總分在三
      十分以下之標準，詎被告乙○○及劉桂君、牛常義為招攬
      該業務，即透過同業介紹得知丙○○有偽造醫院開立雇主
      申請外籍監護工專用診斷書及巴氏量表之管道，即致電丙○○，約定由牛常義帶同紀雲卿吳前往中國醫藥學院附設
      醫院掛號，牛常義再將九十一年五月八日上午看診掛號收
      據交給丙○○，丙○○遂偽造該醫院「雇主申請聘僱家庭
      外籍監護工專用診斷證明書」及巴氏量表，並蓋用偽刻之
      如附表編號二所示之之印章於其上，隨即由丙○○將前開
      偽造之診斷證明書交給牛常義，再以菁英公司之名義，於
      九十一年六月十日持向勞工委員會為紀雲卿提出聘僱家庭
      外籍監護工之申請，足生損害於林正介及財團法人私立中
      國醫藥學院附設醫院，因認被告乙○○此部分亦涉犯刑法
      第二百十六條、第二百十條之行使偽造私文書罪。
（二）然查：
  １、被告乙○○與上開偽造各該文件之不詳姓名之人，並未有
      任何接觸，該偽刻印章是否在其等犯意聯絡，實不無可疑
      ，況在共犯牛常義與丙○○、年籍、姓名不詳之成年男子
      接洽之際，該等偽刻之印章亦可能已經存在，或以直接偽
      造印文之方式偽造上開文書而無偽造印章亦不無可能，且
      丙○○經原審法院數度傳訊均未到庭，復已為臺灣臺中地
      方法院檢察署通緝，是尚難憑卷內資料足資認定被告乙○○亦有偽造印章之犯行。
  ２、證人紀吳麗鳳於偵查時具結證稱：其工作很忙，沒辦法帶
      其公公紀雲卿去看醫生，所以就拜託劉桂君帶其公公去就
      診，她答應其，會找人帶其公公去，當時其公公的神智還
      算清楚，後來其問其公公，他說有一名男子帶他到中國醫
      藥學院去，有蓋一格健保卡等語（見九十三年度偵字第五
      六五四號卷第一四二頁），核與同案被告劉桂君供稱：紀
      吳麗鳳第二次申請外勞時，紀吳麗鳳說工作比較忙，請其
      們帶她公公去看診等語（同上偵查卷第一四三頁）相符。
      足證受監護人紀雲卿前去中國醫藥學院附設醫院就診時，
      並未由家屬陪同，而係由被告劉桂君派人帶同前往。其次
      ，證人紀吳麗鳳另證稱：這次申請看護，其並沒有經手診
      斷證明書及巴氏量表、結果留用這名外勞的申請就辦出來
      了，當時我是與劉桂君接洽，我全權委託她處理（見同上
      偵查卷第一四二頁）。是依上開證人紀吳麗鳳與同案被告
      劉桂君之陳述可知，證人紀吳麗鳳就上開申請案是全權委
      託同案被告劉桂君，且其二人就有關此部分申請過程之陳
      述，均未提及被告乙○○有參與，是以此部分尚乏積極證
      據，可資證明被告乙○○有參與此部分犯行。
（三）公訴人就此部分之認定，並無提出任何依據為憑，公訴意
      旨尚有誤會。本院原應就此部分為無罪之判決，但依公訴
      意旨認此部分與起訴經判決有罪部分，分別具有吸收關係
      之法規競合、修正前連續犯之裁判上一罪關係，依審判不
      可分原則，爰不另為無罪之諭知。
據上論斷，應依刑事訴訟法第三百六十九條第一項前段、第三百
六十四條、第二百九十九條第一項，刑法第二條第一項、第二十
八條、第二百十六條、第二百十條、（修正前）第四十一條第一
項前段、第二百十九條，修正前罰金罰鍰提高標準條例第二條，
中華民國九十六年罪犯減刑條例第二條第一項第三款、第七條，
判決如主文。
本案經檢察官甲○○到庭執行職務。
中    華    民    國    98    年    2     月    19    日
            刑事第五庭  審判長法  官  趙  春  碧
                              法  官  何  秀  燕
                              法  官  楊  真  明
以上正本證明與原本無異。
如不服本判決應於收受送達後十日內向本院提出上訴書狀，其未
敘述上訴理由者，並得於提起上訴後十日內向本院補提理由書（
均須按他造當事人之人數附繕本）「切勿逕送上級法院」。
                              書記官  李  淑  芬
中    華    民    國    98    年    2     月    19    日
附表：
┌──┬──────────┬────────────┐
│編號│文件名稱            │應沒收之物              │
│    │                    │（偽造之印文及數量）    │
├──┼──────────┼────────────┤
│一  │偽造財團法人私立中國│財團法人私立中國醫藥學院│
│    │醫藥學院附設醫院出具│附設醫院診斷證明章印文壹│
│    │之洪玉真「雇主申請聘│枚                      │
│    │僱家庭外籍監護工專用│林正介診斷書用章印文壹枚│
│    │診斷證明書」        │醫師林承志１４４９印文拾│
│    │                    │壹枚                    │
│    ├──────────┼────────────┤
│    │「巴氏量表」及「附表│財團法人私立中國醫藥學院│
│    │：各項特定病症及病情│附設醫院診斷證明章印文壹│
│    │附表」              │枚                      │
│    │                    │醫師林承志１４４９印文拾│
│    │                    │枚（「巴氏量表」拾壹枚│
│    │                    │，附表貳枚）            │
├──┼──────────┼────────────┤
│二  │偽造財團法人私立中國│財團法人私立中國醫藥學院│
│    │醫藥學院附設醫院出具│附設醫院診斷證明章印文壹│
│    │之紀雲卿「雇主申請聘│枚                      │
│    │僱家庭外籍監護工專用│林正介診斷書用章印文壹枚│
│    │診斷證明書」        │醫師劉秋松３３５０印文拾│
│    │                    │壹枚                    │
│    ├──────────┼────────────┤
│    │上開附件巴氏量表    │財團法人私立中國醫藥學院│
│    │                    │附設醫院診斷證明章印文壹│
│    │                    │枚                      │
│    │                    │醫師劉秋松３３５０印文拾│
│    │                    │肆枚                    │
└──┴──────────┴────────────┘
附錄本判決論罪科刑法條：
中華民國刑法第210條：
  偽造、變造私文書，足以生損害於公眾或他人者，處5年以下
  有期徒刑。
中華民國刑法第216條：
  行使第210條至第215條之文書者，依偽造、變造文書或登載不
  實事項或使登載不實事項之規定處斷。


司法院資訊處製作；財團法人民間司法改革基金會備份。
